【裁判字號】    99,易,2480
【裁判日期】    990930
【裁判案由】    毀損
【裁判全文】
臺灣板橋地方法院刑事判決              99年度易字第2480號
公  訴  人  臺灣板橋地方法院檢察署檢察官
被      告  甲○○
            丙○○
            乙○○
上列被告等因毀損案件，經檢察官聲請簡易判決處刑（99年度偵
字第614 、5141號），本院改行通常程序（原受理案號：99年度
簡字第3147號），判決如下：
    主  文
甲○○、丙○○、乙○○均無罪。
    理  由
一、公訴意旨略以：被告甲○○、丙○○為夫妻，係聯生應收帳
    款財務有限公司（下稱聯生公司）之債務人。聯生公司前向
    本院聲請強制執行無所獲後，由本院分別於民國94年7 月1
    日及同年11月14日核發板院通94執喜字第16135 號及板院通
    94執木字第35069 號，債權金額各為新臺幣（下同）10萬元
    及15萬元之債權憑證與聯生公司而取得執行名義。詎被告甲○○、丙○○於將受強制執行之際，竟共同基於損害聯生公
    司債權之犯意，由被告甲○○及丙○○共同於雅虎奇摩拍賣
    網上以「a50s10d22 」之帳號經營「白河練蓮」賣場，其等
    之女即被告乙○○並提供其郵局及國泰世華銀行帳戶供購買
    者匯入款項，且營業收入均隱匿而未為清償。因認被告甲○○、蔡玉所為均係犯刑法第356 條毀損債權罪嫌；被告乙○○，則係犯上開罪名之幫助犯。
二、按犯罪事實，應依證據認定之，無證據不得認定犯罪事實；
    又不能證明被告犯罪者，應諭知無罪之判決，刑事訴訟法第
    154 條第2 項、第301 條第1 項分別定有明文。又刑事訴訟
    上證明之資料，無論為直接或間接證據，均須達於通常一般
    之人均不致有所懷疑，而得確信其為真實之程度，始得據為
    有罪之認定，若其關於被告是否犯罪之證明未能達此程度，
    而有合理懷疑之存在，致使無從形成有罪之確信，根據「罪
    證有疑，利於被告」之證據法則，即不得遽為不利被告之認
    定，亦有最高法院76年台上字第4986號判例可稽。其以情況
    證據（即間接證據）斷罪時，尤須基於該證據在直接關係上
    所可證明之他項情況事實，本乎推理作用足以確證被告有罪
    ，方為合法，不得徒憑主觀上之推想，將一般經驗有利被告
    之其他合理情況逕予排除，此觀諸最高法院32年上字第67號
    判例意旨亦彰彰甚明。
三、本件公訴人認被告甲○○、丙○○、乙○○等三人涉有毀損
    債權及幫助毀損債權罪嫌，無非以上揭事實，業據告訴人聯
    生公司指證明確，且有上開債權憑證、網路拍賣網頁列印資
    料、被告乙○○之帳戶資料及部落格網頁列印資料等件，資
    為依據。
四、訊據被告三人均堅決否認有上揭犯行，被告甲○○、丙○○
    辯稱：本件渠二人並未積欠聯生公司任何款項，渠已提起確
    認本票債權不存在之訴，並已勝訴判決確定；況且，渠二人
    亦未經營網路買賣之業務，係渠二人之女兒乙○○在經營，
    渠二人只是有時候會幫忙一下而已等語；被告乙○○則辯稱
    ：伊對於爸媽的債務問題並不清楚，網拍二手家電是伊在做
    ，但因為怕被同學知道很丟臉，所以才在網路上借用父母的
    名義，但實際上伊才是經營者等語。
五、經查：
    (一)本件聯生公司前持確定之本票裁定向本院聲請對被告甲○○、丙○○強制執行，因執行無實益，由本院分別於94年
      7 月1 日及同年11月14日核發板院通94執喜字第16135 號
      及板院通94執木字第35069 號，債權金額各為10萬元及15
      萬元之債權憑證與聯生公司而取得執行名義一節，有上開
      裁定及債權憑證在卷可按，首堪認屬真實。
    (二)查本件被告甲○○就公訴人所指之網拍業務曾從事送貨之
      行為，被告丙○○則有接聽電話之行為等情，為渠二人所
      自認，核與卷附之拍賣網頁列印資料相符，自堪認屬實。
      惟縱認檢察官所指前開網路拍賣業務確為被告甲○○、丙○○二人所經營，然就渠二人所為之上開網路拍賣行為，
      係屬自行進貨銷售？或係受他人委託上網代為拍賣？而該
      網拍業務所得是否均屬被告二人之營業所得？或被告二人
      係代收款項後需轉交給其他貨主？又被告二人經營此業務
      是否確有營業淨所得，或所得為何？或根本入不敷出，毫
      無財產收入可言？凡此均未見檢察官釋明。申言之，檢察
      官所指前揭被告甲○○、丙○○所隱匿之「營業收入」，
      是否確實存在？本件被告甲○○、丙○○二人是否確有可
      得為告訴人執行之財產？依檢察官所提出之證據，尚難證
      明，從而，本院自難遽為不利被告等人之認定。
    (三)另依吾國社會常情及傳統家庭觀念以觀，為人父母者，為
      支持兒女之業務或工作，而無償提供資金、勞務，或將居
      家無償作為兒女事業之辦公地點、倉儲等情，所在多有。
      況查，所謂網路二手拍賣之工作，僅需上網申請帳號即可
      開始營業，門檻甚低，並無需任何門市、物流、會計、人
      事等支出，家庭主婦、在學學生或一般上班族利用工暇課
      餘時間從事網路拍賣，而由家人義務幫忙處理相關雜務之
      情形，亦屢見不鮮，此已為眾所週知之事實。是以本件被
      告三人辯稱：網拍業務係被告乙○○所經營，被告甲○○
      、丙○○二人僅係幫助女兒送貨、接電話等語，尚非有違
      於常情，本院亦難將此一有利於被告三人之可能性逕予排
      除。
    (四)又查，本件被告甲○○於98年間對聯生公司就前開據為執
      行名義之本票債權提起本票債權不存在之訴，業經法院判
      決認定上開聯生公司所有之本票債權確屬不存在而告確定
      一節，有臺灣臺北地方法院98年度審重訴字第1424號判決
      、臺灣高等法院99年度重上字第258 號裁定及最高法院99
      年度台抗字第656 號裁定在卷可考，自堪認屬實在。從而
      ，本件被告甲○○、丙○○二人辯稱渠等主觀上認為告訴
      人之前揭債權不存在，渠等所為並無損害告訴人債權之意
      圖等語，亦似非全然無憑。
    (五)綜上所述，被告甲○○、丙○○二人所辯尚非顯違常情，
      依罪證有疑，利益歸於被告之法理，本院自難遽以毀損債
      權之罪責相繩。又被告甲○○、丙○○二人之正犯行為既
      不能認定有罪，被告乙○○自無成立幫助犯之餘地。
六、據上所陳，本件依調查所得證據尚不足以證明被告三人確有
    毀損債權之犯行，此外復查無其他積極證據足資證明被告有
    何檢察官所指之犯行，揆諸首開說明，因不能證明被告三人
    犯罪，自均應為無罪之諭知。
據上論斷，應依刑事訴訟法第452 條、第301 條第1 項，判決如
主文。
本件經檢察官潘韋廷到庭執行職務。
中    華    民    國    99    年    9     月    30    日
                  刑事第二十二庭    法  官  許  映  鈞
以上正本證明與原本無異。
如不服本判決，應於判決送達後10日內敘明上訴理由，向本院提
出上訴狀，上訴於本院第二審合議庭（應附繕本）。其未敘述上
訴理由者，應於上訴期間屆滿後20日內向本院補提理由書「切勿
逕送上級法院」。
                                    書記官  林  伶  芳
中    華    民    國    99    年    9     月    30    日

司法院資訊處製作；財團法人民間司法改革基金會備份。
